最高法院民事裁定
111年度台抗字第960號
抗  告  人  陳文忠                              
上列抗告人因與相對人黃秀花間請求拆屋還地等再審之訴事件，
對於中華民國111年8月11日臺灣高等法院裁定（111年度重再字
第23號），提起抗告，本院裁定如下：
    主  文
抗告駁回。
抗告訴訟費用由抗告人負擔。
    理  由
按再審之訴，應於30日之不變期間內提起。前項期間，自判決確
定時起算，判決於送達前確定者，自送達時起算；其再審之理由
發生或知悉在後者，均自知悉時起算。但判決或裁定確定後已逾
5年者，不得提起。民事訴訟法第500條第1項、第2項定有明文。
又提起再審之訴，應依同法第501條第1項第4款規定，以訴狀表
明再審理由及關於再審理由並遵守不變期間之證據，此為必須具
備之程式，其未表明者無庸命其補正，逕以其訴不合法，裁定駁
回之。查本件抗告人以其於近日蒐集到新北市○○地政事務所之真
正買賣契約及土地登記申請書、柯寬城之不起訴處分書、張翰林
自傳、109年內政部實價登錄買賣金額，主張原法院103年度重上
更㈠字第164號確定判決（下稱原確定判決）有民事訴訟法第496
條第1項第9款、第13款之再審事由，向原法院提起再審之訴。原
法院以：原確定判決已於民國106年8月3日送達抗告人，抗告人
遲至111年7月14日始提起本件再審之訴，已逾30日之不變期間；
抗告人提出買賣契約及土地登記申請書，並未表明其於提起再審
之訴前30日內始知悉該證物存在之證據，亦未證明其在前訴訟程
序不能使用該證物之事實，又柯寬城之不起訴處分書、張翰林自
傳、109年內政部實價登錄買賣金額均屬前訴訟程序事實審言詞
辯論終結前，尚未存在之證物，本無發見可言；另抗告人主張原
確定判決採為判決基礎之買賣契約書係屬偽造，惟未敘明該買賣
契約書業經刑事有罪確定判決認定係偽造，或因證據不足以外之
理由，而不能為有罪之確定判決等，及提出有關證據，原法院因
認其所提再審之訴為不合法，逕以裁定駁回之，經核於法並無違
誤。抗告論旨，指摘原裁定不當，聲明廢棄，非有理由。末查，
當事人除能釋明有民事訴訟法第447條第1項但書所列情形外，不
得提出新事實及新證據，此項規定依同法第495條之1第1項規定
，於抗告程序準用之。本件抗告人於本院始提出訴願書、新北市
○○地政事務所函所附訴願答辯書、掛號送達證明等資料，惟並未
釋明有同法第447條第1項但書各款事由，本院無庸就此加以審酌
，附此說明。
據上論結，本件抗告為無理由。依民事訴訟法第495條之1第1項
、第449條第1項、第95條、第78條，裁定如主文。
中　　華　　民　　國　　111 　年　　11　　月　　2 　　日
                      最高法院民事第六庭
                          審判長法官  魏  大  喨
                                法官  李  寶  堂
                                法官  林  玉  珮
                                法官  胡  宏  文
　　　　　　　　　　　　　　　　法官  高  榮  宏
本件正本證明與原本無異
                              　　　　書　記　官
中　　華　　民　　國　　111 　年　　11　　月　　8 　　日